【裁判字號】    97,毒抗,243
【裁判日期】    970617
【裁判案由】    毒品危害防制條例
【裁判全文】
臺灣高等法院刑事裁定            97年度毒抗字第243號
抗  告  人  甲○○
即  被  告
上列抗告人因違反毒品危害防制條例案件，不服臺灣板橋地方法
院97年度毒聲字第906號，民國97年4月24日裁定，提起抗告，本
院裁定如下：
    主  文
抗告駁回。
    理  由
一、原裁定略以：〈一〉被告甲○○民國97年3 月18日19時在臺
    北縣五股鄉○○路○段253號前為警查獲其基於施用第一級及
    第二級毒品之犯意，於民國97年3 月18日22時許為警採尿前
    回溯26、96小時內某時，在不詳處所，施用第一級毒品海洛
    因、第二級毒品甲基安非他命各1 次，經查被告甲○○於警
    詢及檢察官偵訊時僅坦承施用甲基安非他命之犯行，而被告
    於97年3 月18日22時許在警詢中由警方採取之尿液檢體，經
    送臺灣尖端先進生技醫藥股份有限公司檢驗後，檢驗結果呈
    現鴉片類、嗎啡、可待因、甲基安非他命之陽性反應，此有
    該公司濫用藥物尿液檢驗報告、臺北市政府警察局偵辦毒品
    案件尿液檢體委驗單、及交通部民用航空局醫務中心毒品鑑
    定書各1紙在卷足稽，復有甲基安非他命1包〈淨重0.17公克
    〉扣案可資佐證，足認被告自白施用甲基安非他命部分與事
    實相合。另按，海洛因經注射或吸入人體後，約80%於24小
    時內自尿中排出，一般而言，尿液中能否驗出嗎啡陽性反應
    與其投與量、投與途徑、採尿時間、個人體質及檢測方法之
    靈敏度有關，國外曾有文獻報導注射6 毫克之海洛因鹽酸鹽
    ，其代謝物嗎啡之平均可檢出時限約為26小時，業經行政院
    衛生署藥物食品檢驗局於81年9 月8日以藥檢壹字第8114885
    號函述纂詳。被告上開採集尿液檢體送驗結果呈嗎啡陽性反
    應，且該結果係以氣相層析質譜儀法進行確認，已足排除偽
    陽性反應之可能，顯見被告在經警採集尿液檢體前之26小時
    內某時點，曾有施用海洛因之事實。從而，被告有施用第一
    級毒品海洛因及第二級毒品甲基安非他命之犯行，洵堪認定
    。〈二〉按海洛因、甲基安非他命係分別屬毒品危害防制條
    例第2條第2項第1款、第2款所列之第一級、第二級毒品。而
    犯毒品危害防制條例第10條之施用第一級、第二級毒品之罪
    者，檢察官應聲請法院裁定，令被告入勒戒處所觀察、勒戒
    ，其期間不得逾2 月：觀察、勒戒或強制戒治執行完畢釋放
    後，5年後再犯毒品危害防制條例第10 條之罪者，適用上開
    規定，同條例第20條第1項、第3項定有明文。〈三〉另被告
    前於89年間因施用毒品案件，經本院以89年度毒聲字第3564
    號裁定送觀察、勒戒後，認無繼續施用毒品之傾向，於89年
    6 月29日執行完畢後釋放，並由臺灣板橋地方法院檢察署檢
    察官以89年度毒偵字第3882號為不起訴處分確定等情，有臺
    灣高等法院被告前案記錄表在卷可考。被告於上開觀察、勒
    戒執行完畢後，5 年後再犯本件之罪，揆諸首揭規定，檢察
    官就被告再犯本件施用毒品聲請觀察、勒戒，自屬正當，應
    予准許。爰依毒品危害防制條例第20條第1項、第3項，觀察
    勒戒處分執行條例第3條第1項，裁定被告送勒戒處所觀察、
    勒戒。
二、抗告意旨略以：警訊筆錄中，被告僅承認施用二級毒品安非
    他命，概不承認施用一級毒品海洛因，因被告於犯行揭露之
    前，已四處打探美沙冬門診，惟無門診空額，以致未能獲得
    正確且有效之戒毒療程。現有幸得於臺北市立聯合醫院陽明
    院區接受美沙冬替代療法治療，療效顯著，懇求法院給予被
    告繼續進行美沙冬療程以獲得重生之機會。
三、經查：〈一〉海洛因經注射或吸入人體後，約80%於24 小時
    內自尿中排出，國外曾有文獻報導注射6 毫克之海洛因鹽酸
    鹽，其代謝物嗎啡之平均可檢出時限約為26小時，且被告之
    尿液係經臺灣尖端先進生技醫藥股份有限公司就海洛因代謝
    物嗎啡以酵素免疫分析法〈EIA〉進行初步檢驗呈嗎啡陽性
    反應後，並以氣相層析質譜儀法〈GC/MS〉進行確認檢驗，
    檢驗程序至為慎重，已足以排除偽陽性反應之可能性。顯見
    被告在經警採集尿液檢體前之26小時內某時點，確有施用海
    洛因之情事，始能於尿液中驗出其代謝物嗎啡極高之濃度，
    從而被告確有施用第一級毒品海洛因之事實，應無惑疑，被
    告空言否認施用海洛因，要係卸責之詞，不足採信。〈二〉
    被告指其於犯行揭露之前，已四處打探美沙冬門診，惟被告
    未提出任何事證以佐其說；雖被告提出臺北市立聯合醫院陽
    明院區診斷證明書一紙證實其確係接受美沙冬替代療法，然
    其僅能證明被告係自民國97年5月6日開始接受該療法，核其
    時點，係被告於民國97年3 月18日犯行揭露後始接受美沙冬
    療法，矧檢察官既未依法緩起訴處分，本件亦無中華民國97
    年4 月30日公布毒品危害防制條例第24條之適用，綜上抗告
    人執前詞抗告指摘原裁定不當，並無理由，應予駁回。
四、據上論斷，應依刑事訴訟法第412條，裁定如主文。
中    華    民    國    97    年    6     月    17    日
                  刑事第二十庭  審判長法  官  楊貴雄
                                      法  官  林立華
                                      法  官  林銓正
以上正本證明與原本無異。
不得再抗告。
                                      書記官  邵淑津
中    華    民    國    97    年    6     月    17    日


司法院資訊處製作；財團法人民間司法改革基金會備份。
